【裁判字號】    97,重訴,137
【裁判日期】    970423
【裁判案由】    給付票款等
【裁判全文】
臺灣臺北地方法院民事裁定             97年度重訴字第137號
原      告  南亞塑膠工業股份有限公司
法定代理人  甲○○
訴訟代理人  乙○○
                        關係企業總管理處法律事務室)
被      告  淞泰實業股份有限公司
                      統一編號.
兼法定代理  己○○
人
被      告  丙○○
被      告  丁○○
被      告  戊○○
前列五人共同
訴訟代理人  王能幸律師
上列當事人間給付票款等事件本院裁定如下：
    主  文
本件移送臺灣彰化地方法院。
    理  由
一、按當事人得以合意定第一審管轄法院。訴訟之全部或一部，
    法院認為無管轄權者，依原告聲請或依職權以裁定移送其管
    轄法院，民事訴訟法第二十四條第一項前段、第二十八條第
    一項定有明文。又,民事訴訟法第二十四條之合意管轄，如
    當事人之一造為法人或商人，依其預定用於同類契約之條款
    而成立，按其情形顯失公平者，他造於為本案之言詞辯論前
    ，得聲請移送於其管轄法院，同法第二十八條第二項亦有明
    文。此第二十八條第二項立法意旨，在於當事人之一造為法
    人或商人時，通常居於經濟上之強勢地位，如因契約涉訟而
    以被告之住、居所地應訴，無論勞力、時間、費用、組織及
    人員編制上，均非有重大不便。如法人或商人以預定用於同
    類契約之債務履行地或合意管轄條款，與非法人或商人之他
    造訂立契約時，他造就此類條款表面上雖有締約與否之自由
    ，實際上幾無磋商或變更之餘地。一旦因該契約涉訟，他造
    即必須遠赴法人或商人以定型化契約所預定之法院應訴，不
    僅應訴不便，且多所勞費等諸多程序上不利益，不祗顯失公
    平，亦有礙被告訴訟權之實施，於是特別明文排除合意管轄
    規定之適用。故定型化契約當事人因該契約所生爭執涉訟時
    ，如法人或商人據此向合意管轄法院起訴，在不影響當事人
    程序利益及浪費訴訟資源之情況下，非法人或商人之他造於
    為本案之言詞辯論前，得聲請移送於其管轄法院。從而，在
    無其他專屬管轄法院之適用時，法院受理此種移轉管轄之聲
    請，自應依同法第一條「以原就被」原則定管轄法院。
三、經查，兩造簽訂保證書，連帶保證人為被告己○○、丙○○
    、丁○○、戊○○等人 (以下簡稱被告己○○等人), 合意
    以本院為第一審管轄法院，有該保證書在卷可稽。惟查，上
    開合意管轄條款係原告事先單方擬定之條款，且衡諸經驗法
    則，擔任連帶保證人之被告己○○等人無磋商或變更之餘地
    ；而被告己○○等人住所地在彰化市○○路○段433號, 有戶
    籍謄本、保證書及被告己○○等人聲請移轉管轄之聲請狀在
    卷足稽。被告己○○等人日常生活作息之地點主要在彰化地
    區，故訟爭契約發生爭執訴訟時，對於被告己○○等人而言
    ，自以在臺灣彰化地方法院應訴最稱便利。而被告淞泰實業
    股份有限公司亦設址於彰化市, 若認被告淞泰實業股份有限
    公司、己○○、丙○○、丁○○、戊○○ (以下簡稱被告五
    人), 必須受原告單方所擬定定型化合意管轄條款之約束，
    尤其是被告己○○等人, 而遠赴本院所在之台北市應訴，如
    此被告五人必須承受勞力、時間及費用等程序上諸多不利益
    ，按其情形對被告等五人難謂無顯失公平之處，為保護經濟
    上弱勢之被告己○○等人，揆諸前揭規定及說明，本件應排
    除合意管轄條款之適用，而依同法第一條、第二條「以原就
    被」（即以被告住所地）原則定管轄法院。
四、綜上所述，被告五人住所地均在彰化市，依民事訴訟法第一
    條、第二條之規定，應由臺灣彰化地方法院管轄。被告己○○等人依民事訴訟法第二十八條第二項規定聲請將本件移送
    於該管轄法院，為有理由, 應予准許, 爰一併將被告五人之
    本件訴訟移送彰化地方法院。
五、依首開法條裁定如主文。
中    華    民    國    97    年    4     月    23    日
                  民事第五庭    法  官  周祖民
以上正本係照原本作成
如對本裁定抗告須於裁定送達後10日內向本院提出抗告狀，並繳
納抗告費新臺幣1,000元
中    華    民    國    97    年    4     月    23    日
                                書記官  王文心


司法院資訊處製作；財團法人民間司法改革基金會備份。
